【裁判字號】    99,交聲,1335
【裁判日期】    991001
【裁判案由】    違反道路交通管理處罰條例聲明異議
【裁判全文】
臺灣臺北地方法院交通事件裁定        99年度交聲字第1335號
原處分機關  交通部公路總局臺北區監理所板橋監理站
異  議  人
即受處分人  乙○○
上列受處分人因違反道路交通管理處罰條例案件，對於交通部公
路總局臺北區監理所板橋監理站於民國99年7 月20日所為之處分
（原處分案號：板監裁字第裁41-C00000000號），聲明異議，本
院裁定如下：
    主  文
異議駁回。
    理  由
一、原處分意旨略以：異議人即受處分人乙○○於民國99年5月1
    1日20時21分，騎乘車牌號碼JE3-958號重型機車，行經臺北
    縣新店市○○路○ 段新店客運總站前，經臺北縣政府警察局
    新店分局以北縣警交大字第C00000000 號違反道路交通管理
    事件通知單，當場舉發違反道路交通管理處罰條例第53條第
    1項「闖紅燈（三峽直行新店方向）」違規。嗣異議人於99
    年5 月31日向原舉發機關即臺北縣政府警察局新店分局提起
    申訴，經原處分機關即交通部公路總局臺北區監理所板橋監
    理站函請原舉發機關調查結果，仍認異議人有前開違規行為
    ，原處分機關乃於99年7月20日依道路交通管理處罰條例第5
    3條第1項、第63條第1項第3款（原處分漏載第3款）規定，
    裁處異議人罰鍰新臺幣（下同）1,900元，並記違規點數3點
    等語。
二、聲明異議意旨略以：作成本件處分之員警並無當場以直接知
    覺體驗待證事實，即無親眼見異議人有違規之事實，且其當
    時駕車停滯地點為與異議人行經方向相垂直之路口，該直角
    共數公尺長，周圍皆有遮蔽物，客觀上員警僅以不同於異議
    人方向號誌為斷，竟輕率而為處分，不符法治國原則下之正
    當法律程序。又異議人係於指定期限內申訴，卻經以逾時為
    由加罰。爰依此聲明異議，請求撤銷原處分等語。
三、按汽車駕駛人，行經有燈光號誌管制之交岔路口闖紅燈者，
    處1,800元以上5,400元以下罰鍰外，並予記違規點數3 點，
    此為道路交通管理處罰條例第53條第1項、第63條第1項第3
    款所明定。而道路交通管理處罰條例所稱之「汽車」，係包
    括「機器腳踏車」，道路交通管理處罰條例第3條第8款亦定
    有明文。又按道路交通管理處罰條例第9條第1項規定應受罰
    鍰處罰之行為人接獲違反道路交通管理事件通知單後，得於
    15日內逕依各該條款罰鍰最低額，自動繳納結案。依同條例
    第92條第4 項授權訂定之違反道路交通管理事件統一裁罰基
    準及處理細則第44條第 1項規定，違反道路交通管理事件行
    為人未依規定自動繳納罰鍰，或未依規定到案聽候裁決者，
    處罰機關應依基準表於通知單送達且逾越應到案期限60日之
    3 個月內，逕行裁決之。此屬法律授權主管機關就裁罰事宜
    所訂定之裁量基準，其罰鍰之額度並未逾越法律明定得裁罰
    之上限，並得促使行為人自動繳納、避免將來強制執行困擾
    及節省行政成本，且寓有避免各行政機關於相同事件恣意為
    不同裁罰之功能，亦非法所不許。是以，一般違反道路交通
    管理事件行為人未依規定自動繳納罰鍰，或未依規定到案聽
    候裁決者，處罰機關依法即應一律依基準表規定之金額處以
    罰鍰。
四、經查：
  (一)異議人於99年5月11日20時21分，騎乘車牌號碼JE3-958號重
    型機車，行經臺北縣新店市○○路○ 段新店客運總站前，經
    臺北縣政府警察局新店分局員警攔停掣單舉發，嗣後原處分
    機關於99年7 月20日為本件裁決，異議人於同日收受該裁決
    書並聲明異議等情，有臺北縣政府警察局舉發違反道路交通
    管理事件通知單（原單號：北縣警交大字第C00000000號）
    、交通部公路總局臺北區監理所板橋監理站違反道路交通管
    理事件裁決書（原處分案號：板監裁字第裁41-C00000000號
    ）及送達證書及聲明異議書狀、臺北縣政府警察局新店分局
    99年6 月29日北縣警店交裁字第0990033146號函（見本院卷
    第3頁至第9頁）附卷可稽。是異議人係於法定期間內提起本
    件聲明異議，先予敘明。
  (二)訊據異議人固不否認於上開時、地，騎乘上開車輛，行經上
    述有燈光號誌管制之交岔路口，為警攔停等事實，惟矢口否
    認有何闖紅燈之違規行為。惟異議人如何於前述時間，在行
    經設有紅綠燈光號誌管制之交岔路口，明知為禁止通行之紅
    燈號誌，竟仍違規闖越紅燈左轉行駛之違規事實，業據證人
    即目睹受處分人違規行駛繼而開單告發受處分人之員警甲○
    ○於本院99年9 月10日調查時，以具結擔保渠供述之真實性
    ，並在負擔偽證罪之心理處罰心理狀態下證稱：「九十九年
    五月十一日二十時十一分左右，當時我們巡邏行經新店客運
    出口處附近，安康路三段直行沿線往三峽方向，即本件受處
    分人行駛之方向，我那時看的是受處分人行駛的燈號，我當
    時停在水泥地上，所以我們當時號誌看的很清楚，那個路口
    處常常會有民眾違規闖紅燈的情形，這個路口比較容易肇事
    ，因為他是客運出口，而且三峽通往新店的方向有一個彎道
    ，我們派出所要求我們經過該路口處的時候，停留數秒，看
    有無民眾違規，本件當時我們停留在新店客運路口，此時我
    們方向的燈號為綠燈，看到他從三峽往新店方向行駛，速度
    還滿快的，他就從我們巡邏車面前闖過去，以我們的職責，
    我們驅車前往攔停他，告知他攔停的原因，請他出示證件，
    依職責開立舉發單，當時他說他經過的時候是黃燈，我們有
    說當時我們的位置是在哪裡，我們清楚看到所以才攔停，他
    當下就說他是學生，他好像說他還在唸書，我依然繼續開單
    ，我們不是定點取締，我們是巡邏取締，所以看到他違規前
    往舉發。」（見本院卷第22頁反面至第23頁），本院衡諸證
    人甲○○係依法執行公務之人員，與異議人素昧平生，本無
    任意捏造異議人違規事實舉發之理，亦無由甘冒觸犯偽證罪
    之風險及良心上之譴責而設詞誣攀異議人；參以異議人所指
    證人甲○○發覺違規之地點四周，並無任何遮蔽雙向號誌之
    障礙物，此有本件現場照片（見本院卷第35頁）在卷足憑，
    益徵異議人空言辯稱：證人甲○○並無親眼所見異議人有違
    規之事實，且其當時駕車停滯地點為與異議人行經方向相垂
    直之路口，該直角共數公尺長，周圍皆有遮蔽物，客觀上員
    警僅以不同於異議人方向號誌為斷，竟輕率而為處分云云，
    當非足採。是以，本件異議人確於上開時、地，有前述之違
    規行為，應認屬實。
  (三)又異議人係於99年5月11日20時21分，騎乘車牌號碼JE3-958
    號重型機車，行經臺北縣新店市○○路○ 段新店客運總站前
    ，經臺北縣政府警察局新店分局員警攔停掣單舉發，而本件
    應到案日期為99年5 月26日前之事實，有臺北縣政府警察局
    舉發違反道路交通管理事件通知單（原單號：北縣警交大字
    第C00000000 號）、交通部公路總局臺北區監理所板橋監理
    站違反道路交通管理事件裁決書（原處分案號：板監裁字第
    裁41-C00000000號）（見本院卷第6頁、第8頁）在卷為證；
    然異議人係於99年5 月26日始以掛號方式寄發申訴書面，且
    原舉發機關係於同年月31日收受之事實，業經異議人於本院
    99年9 月10日調查時自承明確，復有異議人所提掛號回執及
    臺北縣政府警察局新店分局99年6月29日北縣警店交裁字第0
    990033146 號函（見本院卷第23頁反面至第24頁）附卷足取
    。準此，異議人既未於接獲違反道路交通管理事件通知單後
    15日內即99年5 月26日前自動繳納罰鍰，或依規定到案聽候
    裁決，則原處分機關依違反道路交通管理事件統一裁罰基準
    表規定之金額裁處異議人罰鍰1,900元，於法自無不合。
五、綜上所述，異議人確有於上開時、地行經有燈光號誌管制之
    交岔路口闖紅燈之違規行為，從而，原處分機關依道路交通
    管理處罰條例第53條第1 項、第63條第1項第3款規定，裁處
    異議人罰鍰1,900元，並記違規點數3點，依法核無違誤，本
    件異議為無理由，應予駁回。
據上論斷，應依道路交通案件處理辦法第19條，裁定如主文。
中    華    民    國    99    年    10    月    1     日
                  交通法庭法  官  周玉琦
以上正本證明與原本無異。
如不服本裁定應於送達後5日內向本院提出抗告狀。
中    華    民    國    99    年    10    月    1     日
                          書記官  謝貽婷

司法院資訊處製作；財團法人民間司法改革基金會備份。
